臺灣臺北地方法院刑事判決
110年度審交易字第784號
公  訴  人  臺灣臺北地方檢察署檢察官
被      告  張信和


被      告  陸以寧


選任辯護人  謝家岷律師
被      告  張世斌



上列被告因過失傷害案件，經檢察官提起公訴（110年度調偵字
第2367號、110年度偵字第33351號），本院判決如下：
    主  文
張信和犯過失傷害罪，處有期徒刑伍月，如易科罰金，以新臺幣
壹仟元折算壹日。
陸以寧、張世斌被訴過失傷害部分，公訴不受理。
    事  實
一、張信和於民國109年10月18日上午8時18分許，駕駛車牌號碼
    000-00號營業用大客車（下稱C車）沿臺北市大安區和平東
    路1段由東往西方向第3車道行駛，於行經和平東路1段與金
    山南路1段之交岔路口時，本應注意汽車行駛時，駕駛人應
    注意兩車並行之間隔，並隨時採取必要之安全措施，且變換
    車道時，應先顯示欲變換車道方向之燈光或手勢，而依當時
    情形，並無不能注意之情事，竟疏未注意與並行車輛保持適
    當之間隔，且未顯示左邊方向燈，即貿然向左偏駛駛入第2
    車道，適其同向左側有陸以寧（所涉過失傷害部分公訴不受
    理，詳後述）駕駛車牌號碼000-0000號自小客車（下稱A車
    ）沿同向第2車道行駛，見狀為避免與C車發生碰撞，亦疏未
    注意其他車輛即貿然向左變換行向，又適有張世斌（所涉過
    失傷害部分公訴不受理，詳後述）駕駛車牌號碼000-0000號
    營業用小客車（下稱B車）搭載童盈綺沿同向第1車道，以時
    速超過50公里之速度超速行駛而來，見狀閃避不及，B車之
    右側車身因而不慎擦撞A車之左側車身，B車左前車頭再失控
    撞上左側分隔島之號誌桿而使B車彈跳起，B車後車尾又再與
    A車左前車頭發生碰撞，致使A車右前車頭亦失控與C車左前
    車身發生碰撞，造成B車乘客童盈綺受有左側股骨轉子下骨
    折、左手腔室症候群併正中神經、橈神經壓迫、橫紋肌溶解
    症併急性腎衰竭之傷害（下稱本案事故，張信和所涉過失傷
    害張世斌部分不另為不受理，詳後述）。
三、案經童盈綺訴由臺北市政府警察局大安分局報請臺灣臺北地
    方檢察署檢察官偵查起訴。
    理  由
甲、有罪部分：
壹、程序部分：
　　本案據以認定事實之供述證據，公訴人及被告張信和於本院
    言詞辯論終結前均未爭執其證據能力，經審酌該等證據之取
    得並無違法，且與本案待證事實具有關聯性，依刑事訴訟法
    第159條之5之規定，自有證據能力；至所引非供述證據部分
    ，與本案事實具自然關聯性，且非公務員違背法定程序所取
    得，依同法第158條之4規定反面解釋，亦具證據能力。
貳、實體部分：
一、認定事實所憑之證據及理由：
　　訊據被告張信和固坦承有於前揭時、地駕駛C車發生本案事
    故，惟矢口否認有何過失傷害犯行，並辯稱：案發當時是前
    車減速，我為了要閃避前車，所以偏左行駛，我已經盡我的
    注意義務，我是執行防禦駕駛，我沒有過失云云。經查：
  ㈠被告張信和於前揭時、地，駕駛C車發生本案事故等情，迭據
    其於偵訊時坦認在卷（見臺灣臺北地方檢察署110年度偵字
    第20244號卷【下稱偵字卷】第137頁），核與證人即B車駕
    駛張世斌、證人即告訴人童盈綺於警詢及偵查中之指證情節
    相符（見偵字卷第7至13、15至21、135至138頁，同署110年
    度調偵字第2367號卷【下稱調偵字卷】第28頁），且有臺北
    市政府警察局道路交通事故現場圖、補充資料表、調查報告
    表㈠㈡、採證照片（含案發當時監視器錄影畫面翻拍、路口全
    景及車損照片）、監視器錄影檔案光碟在卷可佐（見偵字卷
    第41、43、53、55、67至77頁），而告訴人童盈綺因本案事
    故受有前揭傷勢，亦有前引書證、109年11月11日、110年1
    月4日及110年2月23日診斷證明書及傷勢照片可參（見偵字
    卷第117至118頁），足證告訴人童盈綺前揭傷勢確為被告張
    信和駕駛C車所發生之本案事故撞擊之下所造成。
　㈡按變換車道時，應先顯示欲變換車道方向之燈光或手勢；汽
    車行駛時，駕駛人應注意兩車並行之間隔，並隨時採取必要
    之安全措施，道路交通安全規則第91條第1項第6款、第94條
    第3項前段定有明文，此為一般用路駕駛人所應知悉，並應
    確實遵守，查被告張信和為民營客運公司之大客車司機，以
    駕駛大客車為業，為具有相當駕駛知識及經驗之人，堪認依
    其能力當應注意上開法定義務，且本案交通事故發生當時天
    候雨，日間有自然光線，道路狀態為路面濕潤無缺陷無障礙
    物之柏油市區道路，視距良好等節，有前引道路交通事故調
    查報告表㈠及案發現場採證照片可佐（見偵字卷第53、67至7
    2頁），是依當時情形，並無不能注意之情事。
  ㈢而案發當時行駛於第3車道之C車前方車輛煞車燈亮略為減速
    ，並非緊急煞停，C車與前方車輛尚有一定距離（約前方車
    輛車長一半），C車未顯示方向燈車身即向左切，駛入A車所
    在之第2車道，佔據車道1/3，A車同時車身向左切，駛入第1
    車道，甫駛入時，B車自第1車道快速駛向A車且未減速，擦
    撞A車車尾後向前撞上安全島，A、B車再碰撞，B車車頭撞損
    並冒煙等情，業據本院於審理時當庭勘驗A車行車紀錄器錄
    影檔案及路口監視器錄影檔案明確，並作成勘驗筆錄及擷取
    影像截圖存卷可證（見審交易字卷第88至101頁），可徵被
    告張信和確有駕車疏未注意上開法定義務之情。
  ㈣本案事故前經檢察官送請臺北市車輛行車事故鑑定會鑑定結
    果及行車事故鑑定覆議會覆議結果，認被告張信和駕車向左
    變換行向未注意其他車輛，為本案事故之肇事原因（次因）
    ，有該鑑定會鑑定意見書（案號：0000000000、會次109年
    第88次第16案）及該鑑定覆議會覆議意見書（案號：10283
    、會次：110年第5次第4案）在卷可參（見偵字卷第143至15
    7頁）。
　㈤是被告張信和駕車變換車道時，未顯示左邊方向燈且注意與
    並行車輛即A車保持適當之間隔，即貿然向左偏駛駛入A車所
    在之車道，致A車與B車碰撞後B車乘客童盈綺受傷，被告張
    信和就本案事故之肇生，自有未注意上開法定義務之過失，
    而被告張信和之過失行為，依案發當時之情狀而為客觀事後
    審查，咸認足以發生告訴人童盈綺之傷害結果，兩者間確有
    相當因果關係無訛。被告張信和所辯前詞，純屬卸責，實非
    可採。
  ㈥綜上，本案事證明確，被告張信和犯行堪以認定，應依法論
    科。
二、論罪科刑：
  ㈠法律適用及罪數關係：
　　核被告張信和所為，係犯刑法第284條前段之過失傷害罪。
　㈡刑之減輕事由：
　　被告張信和於承辦員警尚未知悉肇事人姓名前，到場處理時
    ，當場承認為肇事人，有臺北市政府警察局道路交通事故肇
    事人自首情形紀錄表可稽（見偵字卷第59頁），屬對於未發
    覺之罪自首，且被告張信和嗣亦接受裁判，爰依刑法第62條
    前段規定，減輕其刑。
　㈢量刑審酌：
　　爰以行為人責任為基礎，審酌被告張信和身為民營客運公司
    司機，駕駛大客車未遵守交通規則不慎肇生本案事故，致告
    訴人童盈綺受傷，實有不該，兼衡其僅坦承客觀事實且迄未
    賠償告訴人童盈綺所受損害之犯後態度、被告張信和之過失
    情節程度、告訴人童盈綺之傷勢甚重程度、被告張信和於審
    理時自陳二專畢業之智識程度、現擔任大客車司機、月收入
    約新臺幣6萬元、已婚、需扶養罹病配偶等生活狀況，暨其
    犯罪手段等一切情狀，量處如主文第1項所示之刑，並諭知
    易科罰金之折算標準。
三、不另為不受理諭知部分
    公訴意旨認被告張信和就前揭事實，同時導致告訴人即B車
    駕駛張世斌受有左側近端股骨幹骨折、左側脛骨平台骨折、
    左側髕股骨折、第五頸椎棘突骨折等傷害，亦涉犯刑法第27
    7條第1項之傷害罪嫌等語。然告訴人張世斌業於111年3月3
    日具狀撤回告訴，有刑事撤回告訴狀可憑（見審交易字卷第
    65頁），此部分若成立犯罪，與前揭論罪科刑之部分，有想
    像競合之裁判上一罪關係，爰不另為不受理之諭知。
乙、公訴不受理部分：
    公訴意旨另認被告陸以寧有上述過失導致告訴人童盈綺、張
    世斌受有前揭傷害、被告張世斌有上述過失導致告訴人童盈
    綺受有前揭傷害，因認被告陸以寧、張世斌涉有刑法第284 
    條第1項前段之過失傷害罪嫌。惟告訴人童盈綺、張世斌分
    別於111年3月9日、同年月11日撤回對被告陸以寧之過失傷
    害告訴，有刑事撤回告訴狀可稽（見審交易字卷第67、69頁
    ），告訴人童盈綺則於同年4月1日撤回對被告張世斌之過失
    傷害告訴，有刑事撤回告訴狀可稽（見審交易字卷第105頁
    ），爰就此部分為不受理之諭知。
據上論斷，應依刑事訴訟法第299條第1項前段、第303條第3款（
依法院辦理刑事訴訟案件應行注意事項第159點，判決書據上論
結部分，得僅引用應適用之程序法），判決如主文。
本案經檢察官戚瑛瑛提起公訴，檢察官謝雨青到庭執行職務。
中　　華　　民　　國　　111 　年　　5 　　月　　25　　日
                  刑事第二十庭  法  官  賴鵬年
以上正本證明與原本無異。 
如不服本判決應於收受送達後20日內向本院提出上訴書狀，並應
敘述具體理由；其未敘述上訴理由者，應於上訴期間屆滿後20日
內向本院補提理由書（均須按他造當事人之人數附繕本）「切勿
逕送上級法院」。告訴人或被害人如對於本判決不服者，應具備
理由請求檢察官上訴，其上訴期間之計算係以檢察官收受判決正
本之日期為準。 因疫情而遲誤不變期間，得向法院聲請回復原
狀。
                                書記官　萬可欣
中　　華　　民　　國　　111 　年　　5 　　月　　25　　日
附錄本案論罪科刑法條全文： 
中華民國刑法第284條
因過失傷害人者，處1年以下有期徒刑、拘役或10萬元以下罰金
；致重傷者，處3年以下有期徒刑、拘役或30萬元以下罰金。